臺灣新竹地方法院刑事宣示判決筆錄　　　 96年度訴字第567號
公　訴　人　臺灣新竹地方法院檢察署檢察官
被　　　告　乙○○
選任辯護人　楊隆源律師
被　　　告　丁○○
選任辯護人　李文傑律師
被　　　告　甲○○
選任辯護人　劉正穆律師
　　　　　　徐宏澤律師
上列被告因妨害自由案件，檢察官提起公訴（96年度偵字第1859
號、第4041號）後，嗣經檢察官於準備程序聲請改依協商程序而
為判決，本院於中華民國96年10月16日下午5時，在本院刑事第
七法庭宣示判決，出席職員如下：
　　　　　　　　審判長法　官　劉兆菊
法官起立朗讀判決主文、犯罪事實要旨、處罰條文，及告以上訴
限制、期間並提出上訴狀之法院，且諭知記載其內容：
一、主  文：
    乙○○以乘他人急迫貸以金錢，而取得與原本不相當之重利
    ，處有期徒刑肆月，減為有期徒刑貳月；又共同乘他人急迫
    貸以金錢，而取得與原本不相當之重利，處有期徒刑肆月；
    又共同以脅迫之非法方法剝奪人之行動自由，處有期徒刑陸
    月。應執行有期徒刑壹年。
    甲○○共同乘他人急迫貸以金錢，而取得與原本不相當之重
    利，處有期徒刑肆月；又共同以脅迫之非法方法剝奪人之行
    動自由，處有期徒刑陸月。應執行有期徒刑拾月。緩刑年
    ，緩刑期間付保護管束。
    丁○○共同以脅迫之非法方法剝奪人之行動自由，處有期徒
    刑捌月。緩刑年，緩刑期間付保護管束。
二、犯罪事實要旨：
（一）乙○○（綽號小林、阿耀）於民國96年間，因違反槍砲彈
      藥刀械管制條例件，經本院於96年5 月22日以96年度訴字
      第188號判決判處有期徒刑2年，併科罰金5萬元，緩刑5年
      確定，竟不知悛悔，於緩刑確定前（96年度訴字第188號
      判決於96年6月11日確定）之95年3月間起，基於借貸金錢
      而取得與原本不相當重利之犯意，在新竹縣關西鎮○○路
      之「提納咖啡店」處以「阿耀」名義並留下0000000000號
      手機門號為聯絡方式，利用如附表所示之丙○○急迫之際
      ，由丙○○撥打上開電話聯繫乙○○，乙○○分別約定以
      如附表「借款金額、計息方式及已付利息」欄所示之方法
      貸予金錢、支付利息，並要求丙○○簽發借貸金額2 倍之
      本票1張、有金額之借據1張及無金額之借據1 張以為借款
      擔保，按期收取如附表所示之與原本顯不相當之重利。嗣
      因丙○○未完全清償本息，遂於96年1月30日21時許率眾
      前往丙○○位於新竹縣關西鎮仁安里4鄰牛欄河41號之7住
      處討債，斯時丙○○未在家而討債未果，而留下上開手機
      門號命丙○○之母曾范錢妹通知丙○○清償債務，旋由丙○○之父曾賢泳於96年2月間前往「提納咖啡店」清償丙○○之債務。
（二）乙○○於96年間起，另與甲○○共同基於借貸金錢而取得
      與原本不相當重利之犯意聯絡，共組高利貸集團，在郭俊
      平所經營位於新竹縣關西鎮○○路23之2號「提納咖啡店
      」為據點，以乙○○上開手機門號及甲○○0000000000號
      手機門號作為聯絡方式，由乙○○及甲○○負責出面借款
      與不特定人，所得不法利益則朋分花用。鄒年福旋因急需
      用錢，遂於96年5月15日撥打甲○○上開手機門號欲貸款
      ，甲○○即聯絡乙○○處理該筆貸款，乙○○即借貸3 萬
      元予鄒年福，並趁鄒年福急迫缺錢而貸以與原本顯不相當
      之高利，方式為每借貸3萬元，10天為1期，利息6,000 元
      ，第1 期利息並於借貸現金時預扣，鄒年福同時需簽發金
      額各6 萬元之本票3張及金額為18萬元之借據1張為借款之
      擔保。嗣鄒年福於96年6月2日又因急需用錢而聯絡甲○○
      ，甲○○即借貸6 萬元予鄒年福，並趁鄒年福急迫缺錢而
      貸以與原本顯不相當之高利，方式為每借貸6萬元，15 天
      為1期，利息1萬8,000元，第1期利息並於借貸現金時預扣
      ，鄒年福同時需簽發金額各10萬元之本票3張、金額為60
      萬元之借據1張、金額為空白之借據1張及交付身分證、健
      保卡為借款之擔保。嗣因鄒年福屆期積欠本金且未付利息
      ，乙○○、甲○○不甘損失，遂於96年7月2日某時許，由
      甲○○出面聯絡鄒年福前往提納咖啡店商談還款事宜，迨
      鄒年福依約於同日21時許前往後，乙○○、甲○○夥同乙○○不知姓名之女友、綽號「小郭」之真實姓名年籍不詳
      之成年男子即在上開咖啡店內等待鄒年福，並由乙○○質
      問鄒年福有無工作及要如何還款等事，鄒年福則稱其現無
      工作暫時無法還款，俟其有工作後再還款，乙○○及甲○○知鄒年福無還款之意，旋即聯絡丁○○到場，嗣丁○○
      與7、8名真實姓名年籍不詳之成年男子到達後，由丁○○
      向鄒年福罵以「他媽的，借這種錢你以為借好玩的」等語
      ，並與乙○○、甲○○及該7、8名真實姓名年籍不詳之成
      年男子基於傷害人身體之犯意聯絡，由丁○○及該該7、8
      名真實姓名年籍不詳之成年男子或徒手或持鋁棒毆打鄒年
      福，致鄒年福受有右前額、右上臂、右上背左膝、右大腿
      及右小腿等多處挫傷紅腫等傷害（傷害部分業據鄒年福撤
      回告訴，另經臺灣新竹地方法院檢察署檢察官於96年8月
      24日為不起訴處分），鄒年福為求脫身，遂告以其兄鄒年
      武會出面替其償還，丁○○即命鄒年福以其手機聯絡其兄
      ，丁○○見鄒年武未應允還錢，旋以鄒年福上開手機向鄒
      年武恫稱「你弟弟在我手上，希望你趕快出面處理」等語
      ，鄒年武告以其在臺北無法立刻趕回處理，乙○○、甲○○、丁○○及綽號「小郭」（由警另行偵辦中）之男子則
      共同基於以脅迫之不法方式剝奪人行動自由之犯意聯絡，
      由丁○○、「小郭」挾持鄒年福坐上車，載往小郭位於新
      竹縣關西鎮安東里十六張123號租屋處，乙○○則自行駕
      車前往該處，甲○○亦另行駕車至該處會合，其等均在場
      看守鄒年福，以防其逃跑，乙○○並向鄒年福恫稱「如果
      今天沒有人出面幫你處理這件事，你也不想回家」等語，
      致鄒年福心生畏懼，嗣於翌日凌晨0許，由乙○○再以鄒
      年福上開手機聯絡鄒年武並恫稱「希望今天可以用35 萬
      元解決，你弟弟都已將這樣了，一定要一個人出面解決」
      等語，致鄒年武心生畏懼，惟因鄒年武實無法湊錢清償，
      丁○○及甲○○於該當日4時許乃決定親自驅車前往鄒年
      武位於新竹縣關西鎮南新里2鄰23之1號住處要鄒年武出面
      解決鄒年福的債務，並恫稱「要用10萬元解決，沒付10
      萬元絕不放人，我要不到，別人也會來要」等語，致鄒年
      武生畏懼，只好應允以10萬元解決債務，旋為警在上址查
      獲甲○○及丁○○，丁○○見事機敗露，直至翌日即96年
      7月3日早上6時許，始聯絡小郭搭載鄒年福前往新竹縣警
      察局新埔分局安東派出所前釋放並在丁○○及甲○○身上
      起出鄒年福所開立之本票3張、借款收據2張及鄒年福之國
      民身分證、健保卡各1張，至此已剝奪鄒年福行動自由達8
      、9個小時。
（三）案經新竹縣警察局新埔分局報告臺灣新竹地方法院檢察署
      檢察官偵查起訴後，經檢察官聲請認罪協商判決。
三、處罰條文：
    刑法第28條、第302條第1項、第344條、修正前刑法第51條
    第5款、第74條第1項第1款、第93條、中華民國九十六年罪
    犯減刑條例第2條第1項第3款、第7條、第10條第1項。
四、另為警所起出之本票3張、借據收據2張係屬被告乙○○、甲○○與被害人鄒年福間民事借貸法律關係之重要證據，另鄒
    年福之國民身分證、健保卡則非被告乙○○、甲○○所有之
    物，均不另為沒收之諭知。
五、協商判決除有刑事訴訟法第455條之4第1項第1款於本訊問程
    序終結前，被告撤銷協商合意或檢察官撤回協商聲請者；第
    2款被告協商之意思非出於自由意志者；第4款被告所犯之罪
    非第455條之2第1項所定得以協商判決者；第6款被告有其他
    較重之裁判上一罪之犯罪事實者；第7 款法院認應諭知免刑
    或免訴、不受理者情形之一，及違反同條第2 項「法院應於
    協商合意範圍內為判決；法院為協商判決所科之刑，以宣告
    緩刑或2 年以下有期徒刑、拘役或罰金為限」之規定者外，
    檢察官與被告均不得上訴。
六、如有前項得上訴之情形，得自收受宣示判決筆錄送達之日起
    10 日內，向本院提出上訴書狀，上訴於第二審法院。
中　　華　　民　　國　　96　　年　　10　　月　　16　　日
                    刑事第四庭     書  記  官  蕭汝芳
                                   審判長法官  劉兆菊
以上筆錄正本係照原本作成。
中　　華　　民　　國　　96　　年　　10　　月　　16　　日
                                   書  記  官  蕭汝芳
附錄本案論罪科刑法條全文：
刑法第344條：
（重利罪）
乘他人急迫、輕率或無經驗貸以金錢或其他物品，
而取得與原本顯不相當之重利者，處1年以下有期徒刑、拘役或
科或併科1千元以下罰金。
刑法第302條第1項：
（剝奪他人行動自由罪）
私行拘禁或以其他非法方法，剝奪人之行動自由者，處5年以下
有期徒刑、拘役或3百元以下罰金。
因而致人於死者，處無期徒刑或7年以上有期徒刑，致重傷者，
處 3 年以上 10 年以下有期徒刑。
第 1 項之未遂犯罰之。
附表：
┌──┬───┬────┬───────┬──────┐
│編號│被害人│借款時間│借款金額、計息│    備註    │
│    │      │及地點  │方式及已付利息│            │                        │
├──┼───┼────┼───────┼──────┤
│ 一 │丙○○│95年3、4│借款1萬元   │            │
│    │      │提納咖啡│預扣利息2000│            │
│    │      │店2樓   │元，實拿8000元│            │
│    │      │        │利息10天為1期 │            │
│    │      │        │每期利息2000元│            │
│    │      │        │支付16000元 │            │
│    │      │        │之利息        │            │
│    │      │        │              │            │
├──┼───┼────┼───────┼──────┤
│二  │丙○○│95年5月 │借款1萬元   │            │
│    │      │初      │預扣利息2000│            │
│    │      │提納咖啡│元，實拿8000元│            │
│    │      │店2樓   │利息10天為1期 │            │
│    │      │        │每期利息2000元│            │
│    │      │        │支付4000元之│            │
│    │      │        │利息          │            │
└──┴───┴────┴───────┴──────┘
